【裁判字號】    98,交聲,102
【裁判日期】    980707
【裁判案由】    違反道路交通管理處罰條例聲明異議
【裁判全文】
臺灣花蓮地方法院交通事件裁定         98年度交聲字第102號
原處分機關交通部公路總局臺北區監理所花蓮監理站
異  議  人  乙○○
即受處分人
上列異議人因違反道路交通管理處罰條例案件，對於交通部公路
總局臺北區監理所花蓮監理站於民國98年 3月30日花監違字第裁
44-P00000000號裁決書所為處分，聲明異議，本院裁定如下：
   主  文
異議駁回。
   理  由
一、按汽車駕駛人，行經有燈光號誌管制之交岔路口闖紅燈者，
    處新臺幣（下同）1800元以上5400元以下罰鍰；汽車駕駛人
    有第53條情形者，記違規點數 3點；道路交通管理處罰條例
    第53條第1項、第63條第1項第3款定有明文。
二、原處分意旨略以：異議人即受處分人乙○○於民國98年 2月
    10日13時24分許，駕駛車牌號碼 6051-NZ號自用小客車，行
    經花蓮縣吉安鄉○○路與南海二街交岔路口闖紅燈，經原舉
    發單位花蓮縣警察局吉安分局鹽寮派出所員警以受處分人有
    「駕車行經有燈光號誌管制之交岔路口闖紅燈」之違規行為
    掣單舉發，受處分人逾舉發通知單所載應到案日期即98年 2
    月26日向原處分機關提出申訴，經花蓮縣警察局吉安分局查
    復後仍認受處分人有上開違規之行為，故依道路交通管理處
    罰條例第53條第 1項規定，處罰鍰新臺幣（下同）2700元，
    並依同條例第63條第1項第3款記違規點數3點等語。
三、受處分人聲明異議意旨略以：(一)受處分人於98年 2月10日下
    午13時24分駕車行經吉安鄉○○路與南海二街時當時係綠燈
    號誌，並非紅燈，為何警員在道路上揮旗攔車受檢告知民眾
    闖紅燈，並要求提示證件當下製單告發，民眾毫無申訴之空
    間。(二)就吉安分局函覆內容，指本案為該分局規劃之交通稽
    查勤務，顯本勤務並非偶發因素，足以事前準備符合當今科
    技之蒐證器材。否則僅以警員親眼目睹違規行為之指稱為證
    據，無其他證據相佐，實難令人信服，爰依法聲明異議並請
    求撤銷原處分云云。
四、經查：
  (一)受處分人於前揭時、地駕駛車號 6051-NZ號自用小客車，行
    經花蓮縣吉安鄉○○路與南海二街交岔路口闖紅燈之事實，
    業據證人即舉發員警甲○○於本院證述：「98年 2月10日我
    與鍾明治警員是執行交通大執法，屬於機動攔查，我們停在
    距離海岸路與南海二街路口約40公尺之海岸路上值勤，該路
    口海岸路行向的號誌已經轉為紅燈，受處分人人於紅燈時由
    南向北直行闖紅燈，我們攔停受處分人，當時沒有錄影錄音
    ，受處分人稱他沒有看到號誌燈，但我與另一位同事都有看
    到受處分人闖紅燈，舉發單是我本人親自開的，當場沒有拍
    照片。開立舉發單時，受處分人有承認並簽名。」、「因為
    我們是機動攔查，不是定點，所以沒有拍照設備。異議人是
    闖紅燈」等語明確。查證人甲○○為警務人員，與受處分人
    並無仇隙，其於本院調查時具結而為證述，應無甘冒偽證重
    罪設詞誣陷受理分人之理。受處分人雖稱簽領舉發通知單不
    代表承認有違規行為，然查，若受處分人確無闖紅燈之違規
    行為，依一般常情，必於舉發當時與員警爭執號誌及無違規
    情況，受處分人於員警舉發時就違規事實未為任何爭執，可
    徵證人證述受處分人有闖紅燈之事實，應非虛構。
  (二)復按，舉發單位雖未能提出受處分人違規照片或攝影畫面供
    受處分人檢視，然當場舉發交通違規並不以攝影或照相存證
    為其要件，亦不以舉發錄影或照片為唯一之證明方法，若舉
    發員警係親眼見聞違規經過，並經以證人之身分具結後為證
    述，此證人證詞仍不失為證明方法之一種。若強求各種交通
    違規行為均需以照片為其裁罰依據，事實上殆不可行，蓋諸
    多違規行為之發生難以預期，違規狀態稍縱即逝，如闖紅燈
    （在未設置闖紅燈自動照相儀器之處所）、未戴安全帽之騎
    士見警攔查，隨即戴上安全帽、未繫安全帶之汽車駕駛見警
    攔查，隨即繫上安全帶等情形，無法期待此類違規行為均須
    攝影或照相為證，故如無具體事證足證執勤員警舉發過程有
    偏頗或失實之虞，則執勤員警本其維護交通秩序及安全之職
    責所為之舉發行為，自應受到合法及正確之推定。查花蓮縣
    警察局吉安分局98年 2月10日係規劃鹽寮、水璉派出所於吉
    安鄉○○路執行 12-14時「交通大執法」兼防制交通事故機
    動攔檢勤務，照相設備並非通稽查應勤裝備需要種類之一，
    有花蓮縣警察局吉安分局98年 6月19日吉警交字第09800125
    35號函在卷可稽。本件受處分人之違規事實已經證人甲○○
    到庭具結證述其攔停舉發之經過事實具體明確，確認受處分
    人確有駕車闖紅燈之違規事實，受處分人既未就執勤員警之
    舉發有何違誤提出相關證據以供本院調查，此外復查無證據
    足資證明執勤員警有捏造事實違法取締之情事，則執勤警員
    本其維護交通秩序、公眾安全職責所為之舉發，自應受到合
    法、正確之推定，證人甲○○所為證言應屬可信，受處分人
    之違規行為可堪認定。
四、本件異議人交通違規之事證明確，原處分機關依據道路交通
    管理處罰條例第53條第 1項及第63條第1項第3款規定裁處異
    議人罰鍰2,700元，並記違規點數3點，尚無不合，異議人聲
    明異議為無理由，應予駁回。
五、據上論斷，應依道路交通案件處理辦法第19條，裁定如主文
    。
中    華    民    國    98    年    7     月    7     日
                  交通法庭      法  官  蔡寶樺
上列正本證明與原本無異。
如對本裁定不服，應於送達後 5日內，向本院提出抗告狀（應抄
附繕本）。
中    華    民    國    98    年    7     月    8     日
                                書記官


司法院資訊處製作；財團法人民間司法改革基金會備份。
